臺灣高雄地方法院民事判決
111年度訴字第88號
原      告  新百王證券股份有限公司

法定代理人  莊榮春  
訴訟代理人  卓玉萍  
被      告  賴進銘  
上列當事人間請求清償債務事件，本院於民國111年3月14日言詞
辯論終結，判決如下：
　　主      文
一、被告應給付原告捌拾陸萬玖仟參佰參拾玖元及自民國一一一
    年一月二十五日起至清償日止，按週年利率百分之五計算之
    利息。
二、訴訟費用由被告負擔。
三、本判決於原告以新臺幣貳拾捌萬玖仟柒佰捌拾元為被告供擔
    保後，得假執行。
　　事實及理由
壹、程序事項：被告經合法通知，未於言詞辯論期日到場，核無
    民事訴訟法第386條所列各款情形，依原告之聲請，由其一
    造辯論而為判決。
貳、實體事項：
　一、原告主張：
　　㈠被告於原告公司開立證券交易戶，並於附表一所示時間委
      託原告進行附表一所示之買賣，惟均未按期辦理股款交割
      ，故原告於民國111年6月21日向臺灣證券交易所（下稱證
      交所）申報3日違約，並透過專戶進行反向處理，致生應
      沖銷之損益共新臺幣（下同）5萬2,859元，依臺灣證券交
      易所股份有限公司證券經紀商受託契約準則（下稱證交券
      商受託準則）第19條，原告另可向被告收取相當成交金額
      即附表一成交價金總額1,166萬4,000元以7％計算之違約金
      共81萬6,480元（下稱系爭違約金）。
　　㈡嗣兩造就違約情事於110年7月7日成立和解並簽立債務償還
      和解書（下稱系爭契約），約定被告應於110年8月至111
      年8月按約給付原告共6萬0,502元（計算式如附表二總合
      ），惟如被告未遵期履行，除須給付未償還金額且須給付
      系爭違約金。詎被告並未按系爭契約為給付，原告應得向
      被告請求給付應沖銷之損益及系爭違約金共86萬9,339元
      【計算式：5萬2,859元（應沖銷之損益）＋81萬6,480元（
      系爭違約金）＝86萬9,339元】。是依系爭契約提起本件訴
      訟，並聲明：⒈被告應給付原告86萬9,339元，及自起訴狀
      繕本送達被告之翌日起至清償日止，按週年利率5％計算之
      利息。⒉願供擔保，請准宣告假執行。
　二、被告未於言詞辯論期日到場，亦未提出書狀作任何聲明或
      陳述。
　三、得心證之理由：
　　㈠按原告就其主張已提出與其所述相符之系爭契約（見本院1
      10年度審訴字第1090號卷【下稱審訴卷】第15頁），且被
      告已於相當時期受合法通知，猶於言詞辯論期日不到場，
      亦未提出準備書狀予以爭執，是依民事訴訟法第280 條第
      3 項準用第1 項規定，應認被告就原告主張之事實視同自
      認，是依上開證據調查及法律適用結果，堪信原告所述為
      真實。
　　㈡次按證交券商受託準則第19條第1項為：「委託人不按期履
      行交割代價或交割證券者，即為違約，受託證券經紀商應
      依本公司『證券經紀商申報委託人遲延交割及違約案件處
      理作業要點』規定申報違約，並代辦交割手續，證券經紀
      商得以相當成交金額之7％為上限收取違約金；已收取之違
      約金，其會計處理應依證券商財務報告編製準則辦理。」
      （見審訴卷第53頁），併查證交所函覆：「委託人不按期
      履行交割時，即以該筆交易之成交金額為其違約金額（如
      為多筆交易成交，發生不履行交割時，加總各筆成交金額
      為其違約金額）。本公司『證券經紀商受託契約準則』第19
      條第1項所稱『相當成交金額』即指違約金額。」等語（見
      本院卷第27頁），是被告委託原告進行如附表一所示之買
      賣之成交價金總額既為1,166萬4,000元，則原告主張其於
      系爭契約締結前，原可依證交券商受託準則請求被告給付
      相當成交金額7％計算之系爭違約金81萬6,480元【計算式
      ：1,166萬4,000元X7％＝81萬6,480元】，應屬可採。
　　㈢再觀系爭契約記載　「甲（即被告）、乙（即原告）雙方
      於110年7月7日進行債務協商，考量甲方基於個人誠信，
      且無逃避歸還款項之責，但礙於還款能力有限，無法一次
      歸還，經乙方同意，若於還款過程中均按時給付，則違約
      金可酌收5,000元整，並同意甲方所欠之債務52,859元加
      計按年利率5%計算之利息，依以下所列方式償還：…還款
      期間甲方如有一期未為履行，則視為全部到期，其債務金
      額即為甲方尚未償還之金額加計違約總價金7％之違約金，
      並按年利率5％計算利息給付予乙方，甲方不得有異議。」
      （見審訴卷15頁），併觀原告稱於締約時已告知被告如未
      遵期履行，將會向其收取違約總價金7％計算之系爭違約金
      （見本院卷第42頁），顯見雙方締約時已合意如被告得遵
      期履行系爭契約，就系爭違約金僅需給付原告5,000元，
      然如被告未能按期履約，原告除會向被告請求系爭契約尚
      未償還之總金額，且會收取系爭違約金。被告既未舉證證
      明其已按約清償，則原告主張被告違反系爭契約，並依系
      爭契約請求被告原應給付之沖銷損益5萬2,859元以及系爭
      違約金81萬6,480元，均屬有據。
　　㈣又按約定之違約金額過高者，法院得依職權減至相當之數
      額，為民法第252條所明定。違約金之約定，為當事人契
      約自由、私法自治原則之體現，雙方於訂約時，既已盱衡
      自己履約之意願、經濟能力、對方違約時自己所受損害之
      程度等主、客觀因素，本諸自由意識及平等地位自主決定
      ，除非債務人主張並舉證約定之違約金額過高而顯失公平
      ，法院得基於法律之規定，審酌該約定金額是否確有過高
      情事及應予如何核減至相當數額，以實現社會正義外，當
      事人均應同受該違約金約定之拘束，法院亦應予以尊重，
      始符契約約定之本旨（最高法院93年度台上字第909號判
      決意旨），本院審酌被告委託原告進行證券買賣時，對於
      證交券商受託準則第19條第1項之違約金收取規定，應得
      有所知悉，並參兩造締結系爭契約時，被告亦已同意違反
      系爭契約將受之不利益約定，被告迄至言詞辯論終結，就
      此項請求並未主張並舉證約定之違約金額有何過高而顯失
      公平情事，是原告請求被告未遵期履約之系爭違約金，無
      酌減必要，另予敘明。
　四、綜上所述，原告依系爭契約請求被告給付86萬9,339元及
      自起訴狀繕本送達翌日即111年1月25日（於111年1月14日
      為寄存送達，經10日於111年1月24日生效，見審訴卷第37
      頁，故起訴狀繕本送達翌日為111年1月25日）起至清償日
      止，按週年利率5％計算之利息，為有理由，應予准許。
　五、本件事證已臻明確，其餘攻擊防禦方法及所提證據，經核
      與判決結果不生影響，不逐一論述，併此敘明。
　六、原告陳明願供擔保請准宣告假執行，核無不合，酌定相當
      之擔保金額，予以准許。
　七、訴訟費用負擔之依據：民事訴訟法第78條。
中　　華　　民　　國　　111 　年　　3 　　月　　31　　日
                民事第一庭法　官　葉晨暘
以上正本係照原本作成。
如對本判決上訴，須於判決送達後20日內向本院提出上訴狀。如
委任律師提起上訴者，應一併繳納上訴審裁判費。
中　　華　　民　　國　　111 　年　　3 　　月　　31　　日
                          書記官  吳良美
 【附表一】
編號 日期 買賣別 股票名稱 股數 成交單價 成交價金 手續費 代扣稅 應收金額 應付金額 當沖損益 1-1 110年6月17日 買進 敦泰 2,000 222.9 459,000 164  459,164   1-2 110年6月17日 賣出  1,000 225 225,000 81 337  224,582 -5,000 1-3 110年6月17日 賣出  1,000 224  224,000 80 336  223,584 -5,998 1-4 110年6月17日 買進 愛普 3,000 675 2,025,000 722  2,025,722   1-5 110年6月17日 賣出  1,000 668 668,000 238 1,002  666,760 -8,481 1-6 110年6月17日 賣出  1,000 663 663,000 237 994  661,769 -13,472 1-7 110年6月17日 賣出  1,000 669 669,000 239 1,003  667,758 -7,482 2-1 110年6月18日 買進 陽明 1,000 146 146,000 53  146,053   2-2 110年6月18日 買進  2,000 149 298,000 107  298,107   2-3 110年6月18日 賣出  3,000 149.5 448,500 160 672  447,668 3,508 2-4 110年6月18日 買進 萬海 1,000 215 215,000 77  215,077   2-5 110年6月18日 買進  1,000 221 221,000 79  221,079   2-6 110年6月18日 賣出  2,000 226.5 453,000 162 679  452,159 16,003 2-7 110年6月18日 買進 愛普 1,000 675 675,000 241  675,241   2-8 110年6月18日 賣出  1,000 682 682,000 243 1,023  680,734 5,493 2-9 110年6月18日 買進 敦泰 1,000 222 222,000 80  222,080   3-1 110年6月21日 買進 陽明 6,000 158 948,000 338  948,338   3-2 110年6月21日 沖賣 敦泰 4,000 211.5 846,000 302 2,538  843,160  3-3 110年6月21日 買進 敦泰 3,000 208.5 625,500  223  625,723   3-4 110年6月21日 賣出 陽明 6,000 158.5 951,000 339 2,853  947,808 產生借券費408元 合計      11,664,000      

 【附表二】
編號 給付期數 各期給付金額 給付總額 1 1 4,002元 4,002元 2 2至6期 3,500元 17,500元 3 7至12期 6,500元 39,000元 合計   60,502元